【裁判字號】    92,上易,371
【裁判日期】    920513
【裁判案由】    詐欺
【裁判全文】
臺灣高等法院高雄分院刑事判決                    九十二年度上易字第三七一號
    上  訴  人  臺灣高雄地方法院檢察署檢察官
    上  訴  人
    即  被  告  乙○○
右上訴人因詐欺案件，不服臺灣高雄地方法院九十一年度易字第一七六八號中華民國
九十二年一月二十二日第一審判決（起訴案號：臺灣高雄地方法院檢察署九十年度偵
字第七二四六號、第九八七），提起上訴，本院判決如左：
    主  文
上訴駁回。
    事  實
一、乙○○與甲○○係昔日同袍關係，乙○○明知其母並未同意將其母名下房屋過戶
    予甲○○，仍意圖為自己不法之所有，於民國九十年一月十七日以電話向甲○○
    佯稱可將其母名下房屋過戶予甲○○，用以向銀行貸款，所得部分款項可用以清
    償先前積欠甲○○之全部借款新台幣（下同）八十五萬元，惟須再由甲○○先墊
    付手續費十萬元，並向甲○○表示會邀同代書吳秋虹到場說明辦理等語，以此施
    用詐術，致甲○○陷於錯誤而信以為真，乃於同日下午以電話向其姐徐麗貞暫借
    十萬元，徐麗貞認過戶手續費不須十萬元，而僅貸與甲○○六萬元。翌日十二時
    許，雙方約在高雄縣鳳山市○○○路二三九號真鍋咖啡館內見面，甲○○於吳秋
    虹代書來前即先將六萬元交付予乙○○，再將辦理過戶所需證件交予吳秋虹代書
    ，嗣甲○○見乙○○之母久未配合辦理，加以乙○○亦拒不將手續費返還，至此
    始知受騙。
二、案經甲○○訴由高雄市政府警察局新興分局報請臺灣高雄地方法院檢察署檢察官
    偵查起訴。
    理  由
一、訊據上訴人即被告乙○○固坦承曾邀同告訴人甲○○、代書吳秋虹至真鍋咖啡館
    商談將其母房屋過戶予告訴人之事宜，並向告訴人表示辦理本次過戶須手續費十
    萬元或六萬元亦可，惟矢口否認有何詐欺取財之犯行，辯稱：「我沒有收到甲○
    ○所交付之手續費六萬元，是甲○○先前把合約寫好，隔天是他到代書那邊說不
    願意辦理，因為移轉登記還有增值稅等費用過高，我是認為要有擔保給他，但他
    回去與其太太商量過後隔天就說不要辦了，是甲○○自己到代書事務所將資料撕
    毀」云云。
二、經查，右揭詐欺之事實，迭據告訴人於警詢、偵查、原審及本院調查審理時指訴
    綦詳，而證人即告訴人胞姐徐麗貞於原審亦稱：「九十年一月十七日下午，甲○
    ○打電話到我辦公室說要辦理房屋過戶，想向我借十萬元，我因為覺得辦理過戶
    不需這麼多錢，還向同事提起這件事，當晚即和我兒子劉繼舜一同到甲○○工作
    的家樂福量販店，又因為怕甲○○被騙而僅將其中六萬元交給他，並要求他在我
    事先寫好的借據上簽名」等語；而證人即徐麗貞之子劉繼舜於原審亦稱：「九十
    年一月十七日晚上，我有載我母親至台南家樂福量販店，將一袋包好的錢交給正
    在結帳櫃檯處值勤的甲○○，據我當時的理解，這筆錢是甲○○要拿給別人的，
    所以當場我母親有唸了他幾句，要他不要輕易相信別人，提防受騙，又拿出事先
    寫好的借據，要甲○○簽名」等語，並有告訴人簽名之借據影本、徐麗貞於九十
    年一月十七日提領六萬元之郵政存簿儲金簿卡片提款明細影本各一紙可憑，而被
    告亦自承曾向告訴人表示辦理本次過戶手續費須要十萬元亦可無訛，且被告在檢
    察官偵訊時亦坦稱有收受告訴人所交付之六萬元，只是當時辯稱不是手續費，而
    是利息（見九十年五月三日訊問筆錄），惟被告積欠告訴人借款，告訴人豈有支
    付利息予被告之理。綜上佐證，足見告訴人所指訴被告表示辦理此次過戶須要手
    續費十萬元，因而向其姐徐麗貞借款，但徐麗貞表示手續費不必那麼多，只願借
    給六萬元，並親自交付予告訴人，告訴人翌日確於真鍋咖啡館交付給被告六萬元
    等情，應無疑義。
三、次查，證人金克英於警詢及偵查中均証稱：「九十年一月十八日，甲○○因害怕
    被騙，乃請我幫忙在暗中監視，我坐在甲○○後面，有看到他在真鍋咖啡廳裡，
    將六萬元交給乙○○點收」等語，核與告訴人所指相符。經本院質以「既請朋友
    在交付時監視以資證明，何不直接請被告簽收據？」告訴人稱「我有問他為何不
    開收據給我，被告則強調在軍中交情已經那麼好了，難道不信任嗎，要我相信他
    ，我為了把這件事解決，想就再相信他這一次」等語。被告雖懷疑證人是否當時
    確在真鍋咖啡館內，但仍不否認當天尚有其他客人在場，是證人金克英上述證詞
    仍足資佐證告訴人之指訴無誤。此外，告訴人所稱六萬元是在代書來之前交給被
    告的，事後多次去電詢問代書過戶辦得如何，代書說被告母親並沒有同意過戶這
    件事，說這事有蹊蹺，我才與我太太去代書那裡拿資料回來，我有問代書六萬元
    之事，代書說她不知道等語，經證人即代書吳秋虹於原審證稱：「我到真鍋咖啡
    館時，被告與告訴人都已先到場，告訴人有準備過戶的資料給我，我當場有在文
    件上蓋告訴人的印章，後來發現房子是被告母親名下，我要求被告要請其母親簽
    名確認，當天談完後，被告就沒有再與我聯絡，也沒有交給我任何費用，因為被
    告母親一個多月以來都不願意出面配合辦理，這件事也就沒有下文，倒是甲○○
    有打過二、三次電話過來問我手續辦得如何了，最後我只好將資料退還給甲○○
    」等語，上開證詞核與告訴人之指訴相符，而被告對此證言並不否認，卻又與其
    所辯「是告訴人向代書說不願意辦理」不合。由此可見被告自始即無辦理過戶之
    真意，其佯稱欲將母親名下房屋過戶予告訴人，但須要十萬元手續費（其後僅交
    給六萬元），而與告訴人見面並邀約吳秋虹到場，均屬詐騙之手段而已。綜上所
    述，被告右開所辯，顯係卸責之詞，不足採信。本案事證明確，被告之犯行堪以
    認定。
四、核被告所為，係犯刑法第三百三十九條第一項之詐欺取財罪。原審以被告罪證明
    確，因予適用刑法第三百三十九條第一項、第四十一條第一項，罰金罰鍰提高標
    準條例第一條前段、第二條之規定，並審酌被告所詐得金額為六萬元，惟尚未與
    告訴人達成和解並屢屢借詞推託，且畏罪否認犯行，未見悔意，犯後態度不佳等
    一切情狀，量處有期徒刑三月，並諭知易科罰金之折算標準。其認事用法均無違
    誤，所處之刑亦屬適當，被告上訴意旨仍執前詞否認犯罪，指摘原判決不當，為
    無理由。檢察官以被告連續詐欺之金額高達九十一萬元，原審量刑過輕，罪責顯
    不相符等語，惟檢察官起訴被告詐欺金額為六萬元，告訴人所指其餘八十五萬元
    業經檢察官不起訴處分確定，此觀起訴書自明，是檢察官上開所指顯有誤會，亦
    無理由，均應予駁回。
據上論斷，應依刑事訴訟法第三百六十八條，判決如主文。
本案經檢察官郭振昌到庭執行職務。
中     華     民     國      九十二     年      五     月      十三     日
                              臺灣高等法院高雄分院刑事第三庭
                                  審判長法官  周賢銳
                                        法官  謝宏宗
                                        法官  黃建榮
右正本證明與原本無異。
不得上訴。
          法院書記官  鄭翠芬
中     華     民     國      九十二     年      五     月      十三     日
附錄本判決論罪科刑法條：
刑法第三百三十九條第一項
意圖為自己或他人不法之所有，以詐術使人將本人或第三人之物交付者，處五年以下
有期徒刑、拘役或科或併科一千元以下罰金。


司法院資訊處製作；財團法人民間司法改革基金會備份。
